【裁判字號】    95,易,1003
【裁判日期】    951018
【裁判案由】    業務侵占等
【裁判全文】
臺灣士林地方法院刑事判決              95年度易字第1003號
公  訴  人  臺灣士林地方法院檢察署檢察官
被      告  乙○○
上列被告因業務侵占案件，經檢察官提起公訴（95年度偵字第58
29號），被告為有罪之陳述，本院合議庭裁定改行簡式審判程序
，並判決如下：
    主  文
乙○○犯業務侵占罪，處有期徒刑陸月，如易科罰金，以銀元參
佰元即新臺幣玖佰元折算壹日。
    事  實
一、乙○○曾犯詐欺罪，於民國94年8 月30日經臺灣桃園地方法
    院以94年度桃簡字第24號判決處有期徒刑4 月確定（尚未執
    行，不構成累犯）。猶不知悔改，於95年3 月19日，因缺乏
    車資返回桃園，竟意圖為自己不法之所有，前往臺北市○○
    區○○路2 號1 樓「臺南小南老蘇排骨便當店」假意應徵擔
    任外送人員，致使該便當店負責人甲○○陷於錯誤，誤以為
    乙○○確欲謀職而同意錄取，其工作內容係擔任便當外送及
    向顧客代收貨款，為從事現金保管、收支業務之人，甲○○
    並於翌日晚間6 時許第1 次調派乙○○外送便當（招牌雞腿
    飯3 個）至臺北市士林區○○○路○ 段90號3 樓帝昇股份有
    限公司（下稱帝昇公司）時，交付現金新臺幣（下同）745
    元予乙○○作為顧客付帳找零使用，乙○○於將前開便當送
    至帝昇公司並收取255 元貨款後，竟另意圖為自己不法之所
    有，將前開貨款侵占入己，並將上揭詐欺及侵占所得現款共
    10 00 元悉數作為車資花用一空，嗣經甲○○發覺有異，報
    警處理，始悉上情。
二、案經甲○○訴由臺北市政府警察局士林分局報請臺灣士林地
    方法院檢察署檢察官偵查起訴。
    理  由
一、前述犯罪事實，業據被告乙○○於本院準備程序及審理時供
    認不諱（見95年10月4 日準備程序筆錄及審判筆錄），核與
    告訴人甲○○即臺南小南老蘇排骨便當店負責人於警詢時及
    偵查中指訴情節相符（見偵查卷第4 至7 、21頁），並經證
    人即帝昇公司員工黃佩蘭於警詢時證述屬實（見偵查卷第37
    至38頁），且有「臺南小南老蘇排骨便當店」記帳存根聯、
    帝昇公司零用金申請表各1 份可資佐證，足證被告自白與事
    實相符。本件事證明確，被告犯行堪以認定。
二、查被告為騙取返回桃園車資，假意應徵「臺南小南老蘇排骨
    便當店」擔任外送人員，致告訴人陷於錯誤，誤以為被告確
    欲謀職始僱用，致交付現金745 元，核此部分所為係犯刑法
    第339 條第1 項之詐欺取財罪；又被告受僱擔任便當外送人
    員，因執行業務對於經手財物具持有關係，其將業務上所持
    有之255 元貨款予以侵占入己，核此部分所為係犯刑法第33
    6 條第2 項之業務侵占罪。被告行為後，94年2 月2 日修正
    公布之刑法，自95年7 月1 日施行，修正後之刑法刪除第55
    條關於牽連犯之規定，此刪除雖非犯罪構成要件之變更，但
    顯已影響行為人刑罰之法律效果，自屬法律有變更，依新法
    第2 條第1 項規定，比較新舊法結果，仍應適用較有利於被
    告之行為時法律即舊法論以牽連犯。本件被告所犯上開詐欺
    取財、業務侵占罪間，有方法結果之牽連關係，為牽連犯，
    應依修正前刑法第55條之規定，從一重之業務侵占罪處斷。
    爰審酌被告時值壯年猶不思正當工作，詐欺及侵占被害人之
    財物，所得金額不高，並考量其犯罪手段、生活狀況及犯罪
    後坦承犯行之態度等一切情狀，量處有期徒刑6 月。又被告
    於犯罪時之刑法第41條第1 項前段規定：「犯最重本刑為5
    年以下有期徒刑以下之刑之罪，而受6 個月以下有期徒刑或
    拘役之宣告，因身體、教育、職業、家庭之關係或其他正當
    事由，執行顯有困難者，得以1 元以上3 元以下折算一日，
    易科罰金。」而被告行為時之易科罰金折算標準，修正前罰
    金罰鍰提高標準條例第2 條前段（現已刪除）規定，就其原
    定數額提高為100 倍折算1 日，則本件被告行為時之易科罰
    金折算標準，應以銀元300 元折算1 日，經折算為新臺幣後
    ，應以新臺幣900 元折算為1 日。惟95年7 月1 日修正公布
    施行之刑法第41條第1 項前段則規定：「犯最重本刑為五年
    以下有期徒刑以下之刑之罪，而受六個月以下有期徒刑或拘
    役之宣告者，得以新臺幣一千元、二千元或三千元折算一日
    ，易科罰金。」比較修正前後之易科罰金折算標準，以95年
    7 月1 日修正公布施行前之規定，較有利於被告，則應依刑
    法第2 條第1 項前段，適用修正前刑法第41條第1 項前段規
    定，定其折算標準。
據上論斷，應依刑事訴訟法第299 條第1 項前段、第273 條之1
第1 項，刑法第2 條第1 項前段、第339 條第1 項、第336 條第
2 項，修正前刑法第55條、第41條第1 項前段，罰金罰鍰提高標
準條例第1 條前段，修正前罰金罰鍰提高標準條例第2 條，現行
法規所定貨幣單位折算新臺幣條例第2條，判決如主文。
本案經檢察官高俊申到庭執行職務。
中    華    民    國    95    年    10    月    18    日
                  刑事第三庭法  官  周明鴻
以上正本證明與原本無異。
如不服本判決，應於判決送達後10日內，向本院提出上訴狀。
                            書記官  丁梅芬
中    華    民    國    95    年    10  月    20    日
論罪法條：
刑法第339  條第1 項
意圖為自己或第三人不法之所有，以詐術使人將本人或第三人之
物交付者，處5 年以下有期徒刑、拘役或科或併科1 千元以下罰
金。
刑法第336 條
對於公務上或因公益所持有之物，犯前條第1 項之罪者，處1 年
以上7 年以下有期徒刑，得併科5 千元以下罰金。
對於業務上所持有之物，犯前條第1 項之罪者，處6 月以上5 年
以下有期徒刑，得併科3 千元以下罰金。
前二項之未遂犯罰之。


司法院資訊處製作；財團法人民間司法改革基金會備份。
